臺灣屏東地方法院民事判決
111年度潮簡字第566號
原      告  李蕓如  
被      告  楊雅婷  

上列當事人間請求確認本票債權不存在事件，本院於民國111年1
0月27日言詞辯論終結，判決如下：
　　主  文
確認被告所持如附表所示本票，對原告之本票債權不存在。
訴訟費用由被告負擔。
    事實及理由
壹、程序部分：
一、按確認法律關係之訴，非原告有即受確認判決之法律上利益
    者，不得提起，民事訴訟法第247 條第1 項前段定有明文。
    而所謂即受確認判決之法律上利益，係指因法律關係之存否
    不明確，致原告在侵害之危險，而此項危險得以對於被告之
    確認判決予以除去之者而言（最高法院42年台上字第1031號
    裁判意旨參照）。經查，原告主張被告就附表所示本票（下
    稱系爭本票）債權對其不存在，為被告所否認，足見系爭本
    票之法律關係存否並不明確，致原告在私法上之地位有受侵
    害之危險，而此項危險得以對被告之確認判決除去之，是原
    告提起本件訴訟有受確認判決之法律上利益，合先敘明。
二、按簡易訴訟之訴狀送達後，原告不得將原訴變更或追加他訴
    ，但請求之基礎事實同一者，不在此限。民事訴訟法第255
    條第1項但書第2款、第436條第2項各有明定。查原告起訴之
    請求嗣變更如下述（本院卷第5、30頁），核屬基礎事實同
    一之請求，於法有據。　
貳、實體部分：
一、原告主張：被告所持系爭本票，經本院111年度司票字第116
    號(下稱另案)裁定准許強制執行，然原告簽名係他人偽造，
    被告對原告自無系爭本票債權存在，爰提起確認訴訟，並聲
    明如主文第1項所示。
二、被告則以：訴外人即系爭本票另一發票人謝松翰為原告之子
    ，其欠綽號小鬼之人新臺幣(下同)9萬元，當品是摩托車，
    因小鬼欠我9萬元，才在民國109年6月將系爭本票轉讓予我
    ，小鬼當時跟我說原告有授權讓謝松翰簽名，如非原告簽發
    ，涉及刑事部分會依法提告等語，資為抗辯，並聲明：原告
    之訴駁回。
三、經查，被告所持系爭本票，票載發票人為原告、謝松翰，兩
    人為母子，系爭本票經另案裁定准許強制執行等情，經本院
    調閱另案裁定卷宗無訛，且為兩造所不爭執，堪信為真實。
四、得心證之理由：
　㈠按在票據上簽名者，依票上所載文義負責；二人以上共同簽
    名時，應連帶負責。票據法第5條定有明文。次按當事人主
    張有利於己之事實者，就其事實有舉證之責任，民事訴訟法
    第277條前段亦有明定。又按票據為無因證券，僅票據債權
    人就票據作成前之債務關係，無庸證明其原因而已。至該票
    據本身是否真正，即是否為發票人所作成，則應由票據債權
    人負證明之責，此觀民事訴訟法第277條規定之法理至明（
    最高法院86年度台上字第2097號判決意旨參照）。
　㈡經查，證人謝松翰證稱：我於109年3月24日借9萬元，當天簽
    這兩張本票，好像在屏東縣九如鄉之威旺當鋪所簽，我母親
    也沒有去，我自己名字是我簽的，我母親未簽名，其姓名不
    確定何人簽的，我那時在滑手機，是我前妻城紫玲跟小鬼、
    本名賴庭鋐之人在討論借款事情，我把票拿給小鬼，他是當
    時當鋪承辦人，我後來要還款，但小鬼未將錢繳回當鋪等語
    (本院卷第45頁)，核與原告所述系爭本票非其所簽發乙事相
    符，並乏原告有授權他人簽發之情，而被告仍無提出其他足
    以證明系爭本票乃原告簽發之證據，揆諸上開說明，難認系
    爭本票上原告簽名為真正，原告自不負發票人之責。準此，
    原告訴請確認系爭本票債權對其不存在，洵屬有據。
五、綜上所述，原告請求如主文第1項所示，為有理由，應予准
    許。
六、本件事證已臻明確，兩造其餘攻擊防禦方法及證據，核與判
    決之結果不生影響，爰不一一論列，併此敘明。
七、訴訟費用負擔之依據：民事訴訟法第78條。
中　　華　　民　　國　　111 　年　　11　　月　　10　　日
                  潮州簡易庭  法　官　曾迪群
附表：
編號 發   票   日 票  面  金  額 (新臺幣) 票據號碼 1 109年3月24日 4萬5,000元 CH177082 2 109年3月24日 4萬5,000元 CH177083 

以上正本係照原本作成。
如不服本判決，應於送達後20日內，向本院提出上訴狀並表明上
訴理由，如於本判決宣示後送達前提起上訴者，應於判決送達後
20 日內補提上訴理由書（須附繕本）。如委任律師提起上訴者
，應一併繳納上訴審裁判費。
中　　華　　民　　國　　111 　年　　11　　月　　10　　日
                              書記官　薛雅云